臺灣高雄地方法院刑事判決　　　　　　　100年度易字第421號
公　訴　人　臺灣高雄地方法院檢察署檢察官
被　　　告　葉晉陞
選任辯護人　孫志鴻律師
上列被告因妨害家庭案件，經檢察官提起公訴（99年度偵字第28
690號），本院判決如下：
    主  文
葉晉陞無罪。
    理  由
一、公訴意旨略以：被告葉晉陞為現役軍人，於民國98年12月間
    服役時休假代班友人打工，因而與蔡佩樺認識進而成為男女
    朋友，惟蔡佩樺母親張榮珍反對蔡佩樺與其交往，被告明知
    蔡佩樺現為高中學生，係16歲以上未滿20歲之女子，仍基於
    使蔡佩樺脫離家庭或脫離其母親張榮珍監督之犯意，於民國
    99年8月3日，先電告蔡佩樺將於8月5日自澎湖返台休假，而
    經蔡佩樺之同意，於同年8月5日和誘蔡佩樺脫離家庭，將蔡
    佩樺帶至高雄縣仁武鄉（現改制為高雄市仁武區○○○○街
    5號與其同住，而置於其實力支配之下；張榮珍多次撥打被
    告、蔡佩樺之手機及被告家中電話，均無人接聽，而葉晉陞
    、蔡佩樺又經常更換手機門號，致蔡佩樺之母張榮珍無法與
    蔡佩樺取得聯繫，嗣因張榮珍知悉葉晉陞前曾有與蔡佩樺出
    遊紀錄，張榮珍乃於99年8月11日上午向高雄憲兵隊、高雄
    市政府警察局少年隊報案，經警通知後，葉晉陞始於同日將
    蔡佩樺送回。因認被告涉犯刑法第240條第1項之和誘罪云云
    。
二、按現役軍人犯陸海空軍刑法或其特別法之罪，依本法之規定
    追訴審判之，其在戰時犯陸海空軍刑法或其特別法以外之罪
    者，亦同，軍事審判法第1條第1項定有明文。查本件被告於
    行為及發覺時雖為現役軍人，有被告之中華民國軍人身份證
    正反面影本在卷可稽（偵卷第26頁），惟其所犯並非陸海空
    軍刑法或其特別法之罪，依前揭規定之反面解釋，本院自有
    審判權，先予敘明。
三、按犯罪事實應依證據認定之，無證據不得認定犯罪事實；另
    不能證明被告犯罪者，應諭知無罪之判決，刑事訴訟法第15
    4條第2項、第301條第1項分別定有明文。又刑事訴訟法上所
    謂認定犯罪事實之證據，係指足以認定被告確有犯罪行為之
    積極證據而言，該項證據自須適合於被告犯罪事實之認定，
    始得採為斷罪資料；而認定不利於被告之事實，須依積極證
    據，苟積極證據不足為不利於被告事實之認定時，即應為有
    利於被告之認定，更不必有何有利之證據。另認定犯罪事實
    所憑證據，雖不以直接證據為限，間接證據亦包括在內；而
    告訴人之告訴，係以使被告受刑事訴追為目的，是其陳述是
    否與事實相符，仍應調查其他證據以資審認，此有最高法院
    29年上字第3105號、30年上字第816 號、52年台上字第1300
    號判例可資參照。
四、公訴意旨認被告葉晉陞涉犯上開罪嫌，無非係以：告訴人張
    榮珍之指訴、證人蔡佩樺之證詞、及告訴人張榮珍00000000
    00號行動電話通聯記錄乙份等為其論據。訊據被告固坦承99
    年8月5日至同年8 月11日間休假返台期間，蔡佩樺均與其同
    住於被告位在高雄縣仁武鄉（現改制為高雄市仁武區○○○
    ○街5 號之住處內等事實，惟堅詞否認有何和誘犯行，辯稱
    ：伊並未引誘蔡佩樺脫離家庭等語；辯護意旨則以：蔡佩樺
    離家係屬自主行為，且在99年8月5日至11日期間，被告曾帶
    蔡佩樺返家，並未將蔡佩樺置於自己實力支配下，且蔡佩樺
    曾於同年8 月10日以新申辦之手機門號聯絡告訴人並顯示門
    號記錄，被告業以適當之方式告知告訴人手機門號更換之事
    實，並無妨害告訴人監督權行使之行為及故意等語。經查：
(一)按和誘罪除被誘人之脫離家庭或其他有監督權人，係得被誘
    人之同意外，並以行為人有引誘之行為為成立要件；且和誘
    罪，以使被誘人脫離親權人等為其構成要件之一，故事實上
    須將被誘人移置自力支配範圍之內，而與親權人等完全脫離
    關係，易言之，即使親權人等對於被誘人已陷於不能行使親
    權等之狀況，方與該項罪質相符。最高法院33年上字第1487
    號判例、20年上字第1509號判例可供參照。
(二)經查，被告於99年8月5日至11日間服役中休假返台，其間蔡
    佩樺均與被告同住於上開住處內，被告與蔡佩樺並於99年8
    月6日至7日間，將蔡佩樺原使用之0000000000號手機門號更
    換為0000000000號，故告訴人多次撥打被告與蔡佩樺原手機
    門號時，被告與蔡佩樺均未應答等情，固據被告坦認屬實，
    核與告訴人張榮珍於警詢、偵訊及本院審理中指述之情節相
    符（偵卷第12至13頁、第14至16頁；偵卷第38至39頁、第54
    至55頁；本院卷二第33至35頁），並有被告99年個人休（請
    ）假記錄卡（偵卷第57頁）、告訴人所使用之0000000000號
    手機門號通聯紀錄（偵卷第47至49頁）、蔡佩樺所使用之00
    00000000號行動電話門號之明細帳單（偵卷第66至67頁）等
    各乙份在卷可佐。惟蔡佩樺於上開期間，前往被告上開住處
    與被告同住，係基於其自主意願，被告並無引誘行為等情，
    業據證人蔡佩樺迭於警詢、偵訊及本院審理中均證述綦詳，
    其證稱：伊逃家不是被告叫伊不要跟家人聯絡；是因為被告
    很少放假，伊自己想去住他家；伊與被告在一起時均很自由
    ，可以隨時回家，之所以更換手機門號，是本來就想更換，
    剛好在那時間，並無特別原因等語（偵卷第18頁、第39頁；
    本院卷二第31頁反面）。是本件蔡佩樺係因與被告為男女朋
    友，因被告服役中休假返台，蔡佩樺遂出於自己之意思，於
    上開期間內前往被告前開住處，則自難認被告有何引誘蔡佩
    樺之行為，而與和誘罪之構成要件不合。
(三)況告訴人於該段期間內，對其女蔡佩樺之去向並非一無所知
    ，而告訴人之女蔡佩樺亦曾分別於99年8月6日晚間11時40分
    以原手機門號0000000000號，於同月10日晚間9時41分、47
    分以新申辦手機門號0000000000號與其母即告訴人聯絡等情
    ，亦據告訴人及證人蔡佩樺於偵訊及審理中證述明確。另告
    訴人於偵訊中亦證稱：蔡佩樺99年8月5日要出門時，伊一再
    問她要去哪裡，她都不講，伊說是不是被告又放假了，她說
    是，伊問說你又要去陪被告了，蔡佩樺不答便出門了；嗣同
    年8 月10日晚上，蔡佩樺有打電話給伊，伊有問蔡佩樺還不
    回來嗎，是否一定要等被告收假才願意回來等語（偵卷第54
    至55頁），是就告訴人上開所言，顯見告訴人事先實已知悉
    其女蔡佩樺之行蹤，並未陷於不能行使親權之狀況。而證人
    蔡佩樺則於偵訊及審理中亦證稱：伊8月6日有打告訴人的電
    話，但沒有人接，後來當日晚上11點有回家，想跟告訴人說
    ，但家中無人，伊就又回被告家裡等語（偵卷第39頁、本院
    卷二第30頁反面、第32頁）。並有前開告訴人所使用之手機
    門號通聯紀錄（偵卷第47至48頁）、蔡佩樺前揭行動電話門
    號之明細帳單（偵卷第67頁）在卷可佐。故告訴人於案發前
    既知悉其女蔡佩樺之去向，而蔡佩樺初始亦曾與告訴人聯絡
    欲告知現況，且期間蔡佩樺並曾一度返家，嗣更換手機後亦
    曾主動以新門號再次與告訴人取得聯繫，自難認蔡佩樺有何
    脫離家庭或與親權人完全脫離關係，並移至被告實力支配範
    圍之情。
(四)綜上，本件被告既無引誘之行為，蔡佩樺亦未脫離家庭或與
    親權人完全脫離關係，自難認被告有何和誘犯行之可言。此
    外復查無其他積極證據，足資證明被告確有公訴意旨所指前
    開犯行，應屬不能證明被告犯罪，揆諸前揭意旨，爰為無罪
    之諭知。
據上論斷，應依刑事訴訟法第301條第1項，判決如主文。
本案經檢察官李茂增到庭執行職務。
中    華    民    國   100    年    11    月    2     日
                  刑事第二庭  審判長法  官  李政庭
                                    法  官  施盈志
                                    法  官  洪韻婷
以上正本證明與原本無異。
如不服本判決應於收受判決後10日內向本院提出上訴書狀，並應
敘述具體理由。其未敘述上訴理由者，應於上訴期間屆滿後20日
內向本院補提理由書(均須按他造當事人之人數附繕本)「切勿逕
送上級法院」。
中    華    民    國   100    年    11    月    2     日
                                    書記官  莊永利